臺灣高等法院刑事判決　　　　　　　93年度上訴字第2431號
　　上　訴　人　臺灣宜蘭地方法院檢察署檢察官
　　被　　　告　甲○○原名呂.
上列上訴人因被告違反毒品危害防制條例案件，不服臺灣宜蘭地
方法院93年度訴字第123 號，中華民國93年7 月29日第一審判決
（起訴案號：93年度毒偵字第172 號；併案案號：93年度毒偵字
第431 號、第608 號）提起上訴，（另併案案號：93年度毒偵字
第765號、第886號、第1208號），本院判決如下：
    主  文
原判決撤銷。
甲○○連續施用第一級毒品，累犯，處有期徒刑壹年；又連續施
用第二級毒品，累犯，處有期徒刑捌月。應執行有期徒刑壹年陸
月。
    事  實
一、甲○○前因施用毒品案件，經台灣宜蘭地方法院裁定送請觀
    察、勒戒後，因認無繼續施用毒品之傾向，於民國87年8 月
    7 日以87年度易字第253 號判決免刑（一犯）；復因施用毒
    品案件，經臺灣臺北地方法院檢察署檢察官聲請臺灣臺北地
    方法院以89年度毒聲字第336 號裁定送觀察、勒戒後，亦認
    無繼續施用毒品之傾向，經該署檢察官於89年6 月12日以89
    年度毒偵緝字第202 號為不起訴處分（二犯）；又因施用毒
    品案件，經臺灣宜蘭地方法院檢察署檢察官聲請台灣宜蘭地
    方法院裁定送強制戒治，並以90年度毒偵字第307 號提起公
    訴，經台灣宜蘭地方法院於90年5 月17日分別就施用第一級
    毒品部分判處有期徒刑八月，就施用第二級毒品部分判處有
    期徒刑四月，定應執行刑為有期徒刑十月，而於92年3 月9
    日執行完畢出監。其猶不知悛悔，明知海洛因係毒品危害防
    制條例所列第一級毒品，安非他命為第二級毒品，均不得施
    用或持有，仍分別基於施用第一級毒品海洛因之概括犯意，
    自92年9 月間某日起至93年6 月29日下午4 、5 時止（確實
    時間不詳），連續駕車在宜蘭縣內之不詳處所，以將第一級
    毒品海洛因置入注射針筒注射施打之方式，施用第一級毒品
    海洛因多次，注射針筒於使用後已丟棄滅失；並自93年2 月
    間起至同年5 月30日止，連續於宜蘭縣宜蘭市○○路18號住
    處施用第一級毒品海洛因多次；又於同年8 月8 日中午在上
    開住處以注射針筒摻第一級毒品海洛因注射體內之方式，施
    用海洛因多次；另基於施用第二級毒品安非他命之概括犯意
    ，自93年2 月初某日起至同年7 月1 日晚間11、12時許止（
    確實時間不詳），連續在宜蘭縣宜蘭市○○路18號住處，以
    將第二級毒品安非他命放入玻璃球內燃燒產生煙霧之方式，
    施用第二級毒品安非他命多次，玻璃球則於施用後亦已丟棄
    滅失；又於93年8 月6 日下午6 、7 時許在上開住處以鋁箔
    紙上摻第二級毒品安非他命用火燒烤吸煙之方式，施用第二
    級毒品安非他命；復賡續上揭施用第一級毒品、第二級毒品
    之概括犯意，分別於同年10月15日上午12時許、同年月13日
    中午某時許，於宜蘭縣宜蘭市○○路243 巷1 弄1 號4 樓7
    室施用海洛因、安非他命。嗣分別於(一)93年2 月22日晚間11
    時許，為警定期調驗查獲；(二)於93年4 月28日下午6 時許，
    在宜蘭縣宜蘭市○○路段因另案為警拘提到案驗尿查獲；(三)
    93 年6月10日下午5 時45分，在宜蘭縣宜蘭市○○路、康樂
    路口為警查獲；(四)於93年7 月2 日晚間6 時30許，為警於在
    宜蘭縣宜蘭市○○路「歐洲歡樂城」查獲；(五)於93年8 月初
    為警定期調驗查獲；(六)於93年10月16日晚間8 時35分許，為
    警派員採集其尿液，而循線偵悉上情。
二、案經宜蘭縣警察局宜蘭分局報告臺灣宜蘭地方法院檢察署檢
    察官偵查起訴。
    理  由
一、上揭犯罪事實，業據被告甲○○於原審及本院審理中供承不
    諱，而被告為警查獲時所採取之尿液，經分別送鑑定之結果
    ，其中上揭(一)查獲部分呈安非他命類及鴉片類陽性反應，有
    列管毒品人口尿液檢體採集送驗紀錄表二紙及慈濟大學濫用
    藥物檢驗中心93年2 月27日慈藥字第93022709號函所附之檢
    驗報告（見警蘭刑字第0930000850卷第3 、4 頁）；上揭(二)
    查獲部分呈甲基安非他命及鴉片類陽性反應，此有宜蘭縣警
    察局宜蘭分局移送毒品案件犯嫌姓名與尿液編號對照表及慈
    濟大學濫用藥物檢驗中心93年5 月6 日慈藥字第93050609號
    函所附之檢驗總表各一件在卷足憑（見警蘭刑字第093000卷
    第3 、4 頁）；上揭(三)查獲部分呈鴉片類陽性反應，有列管
    毒品人口尿液檢體採集送驗紀錄表二紙及慈濟大學濫用藥物
    檢驗中心93年6 月18日慈藥字第93061825號函所附之檢驗總
    表一紙附卷足稽（見警蘭刑字第09300002383 卷第4 、5 頁
    ）；上揭(四)查獲部分（即93年度毒偵字第765 號）呈安非他
    命類及鴉片類陽性反應，有慈濟大學濫用藥物檢驗中心93年
    7 月16日慈藥字第93071626號函所附之檢驗總表一紙附卷可
    查（見刑竊字第0930005808卷第9 、10頁）；上揭(五)查獲部
    分（即93年度毒偵字第886 號）呈安非他命類、鴉片類陽性
    反應，有列管毒品人口尿液檢體採集送驗紀錄表二紙及慈濟
    大學濫用藥物檢驗中心93年8 月20日慈藥字第93082007號函
    所附之檢驗總表一紙附卷足稽（見警蘭刑字第093003186 卷
    第3 頁）；上揭(六)查獲部分（即93年度毒偵字第1208號）呈
    鴉片類及安非他命類陽性反應，此有宜蘭縣警察局宜蘭分局
    尿液檢體採集對照登記簿一紙及慈濟大學濫用藥物檢驗中心
    慈藥字第93102214號函所附之檢驗總表在卷可稽（見警蘭刑
    字第093003853 卷第3 、4 頁）。是堪信被告確有前開施用
    第一級、第二級毒品之犯罪事實。再被告前因施用毒品案件
    ，經台灣宜蘭地方法院裁定送請觀察、勒戒後，因認無繼續
    施用毒品之傾向，於87年8 月7 日以87年度易字第253 號判
    決免刑；復因施用毒品案件，經臺灣臺北地方法院檢察署檢
    察官聲請臺灣臺北地方法院以89年度毒聲字第336 號裁定送
    觀察、勒戒後，亦認無繼續施用毒品之傾向，經該署檢察官
    於89年6 月12日以89年度毒偵緝字第202 號為不起訴處分；
    又因施用毒品案件，經臺灣宜蘭地方法院檢察署檢察官聲請
    台灣宜蘭地方法院裁定送強制戒治，並以90年度毒偵字第30
    7 號提起公訴，經台灣宜蘭地院於90年5 月17日分別就施用
    第一級毒品部分判處有期徒刑八月，就施用第二級毒品部分
    判處有期徒刑四月，定應執行刑為有期徒刑十月，此有上開
    不起訴處分書、判決書及臺灣高等法院被告全國前案紀錄表
    各一件附卷可稽。本件事證明確，被告五年內再犯本件施用
    毒品之犯行，洵堪認定，自應依法論科。
二、按毒品危害防制條例於92年7 月9 日全文公布修正，並自公
    布後六個月即93年1 月9 日施行（以下簡稱「修正後毒品危
    害防制條例」），而海洛因及安非他命仍屬修正後毒品危害
    防制條例第2 條第2 項第1 、2 款所規定之第一、二級毒品
    ，故施用海洛因及安非他命者仍應依法處罰。又按連續犯應
    適用最後行為時之法律。本件被告最後施用第一級毒品海洛
    因及第二級毒品安非他命之犯行，係於93年1 月9 日修正後
    毒品危害防制條例施行後所為，自應適用修正後毒品危害防
    制條例。核被告施用海洛因之行為，係犯修正後毒品危害防
    制條例第10條第1 項之施用第一級毒品罪；被告施用安非他
    命之行為，則係犯修正後毒品危害防制條例第10條第2 項之
    施用第二級毒品罪。其持有第一級毒品海洛因及第二級毒品
    安非他命之犯行，各為高度之施用行為所吸收，均不另論罪
    。被告多次施用第一級毒品海洛因及第二級毒品安非他命之
    犯行，均時間緊接，方法相同，觸犯構成要件相同之罪名，
    顯係基於概括犯意為之，均應依連續犯之規定論以一罪，並
    依法各加重其刑。公訴人就被告於93年2 月間至同年5 月30
    日止連續施用第一級毒品海洛因及第二級毒品安非他命多次
    ，涉有違反毒品危害防治條例第十條第一項、第二項之犯行
    移送併辦（93年度毒偵字76 5號）；又公訴人就被告基於施
    用第一級、第二級毒品之各別犯意，分別於93年8 月6 日下
    午6 、7 時、同年月8 日中午、同年10月13日及15日中午某
    時，吸食（注射）第二級毒品安非他命及第一級毒品海洛因
    之犯行，移送併辦（93年度毒偵字886 號、第1208號），與
    本案具連續犯之裁判上一罪關係，均為起訴效力所及，本院
    自應併予審酌，附此敘明。又被告所犯之連續施用第一級毒
    品海洛因及第二級毒品安非他命二罪間，犯意各別，行為互
    異，應予分論併罰。被告因施用毒品案件，經臺灣宜蘭地方
    法院檢察署檢察官以90年度毒偵字第307 號提起公訴，經原
    審法院於90年5 月17日分別就施用第一級毒品部分判處有期
    徒刑八月，就施用第二級毒品部分判處有期徒刑四月，定應
    執行刑為有期徒刑十月，於92年3 月9 日執行完畢出監，有
    卷附臺灣高等法院被告全國前案紀錄表可按，其於受有期徒
    刑之執行完畢，五年內再犯有期徒刑以上之罪，為累犯，應
    依法遞加重之。
三、原審據以論科，固非無見。惟原審就上揭93年度毒偵字第76
    5 號、第886 號、第1208號移送併辦部分，未及審理，自有
    未合。檢察官上揭指摘原審判決不當，請求撤銷改判，為有
    理由，自應由本院就原審判決撤銷改判。爰審酌被告前有多
    次施用毒品紀錄，並送請觀察、勒戒及強制戒治，且入監執
    行，仍違反禁令非法施用足以導致精神障礙及生命危險之毒
    品，惟其於本院審理中坦承犯行，與其犯罪之動機、目的、
    次數，且並未危害他人等一切情狀，分別量處如主文第二項
    所示之刑，並定其應執行刑，以啟自新。
據上論斷，應依刑事訴訟法第369 條第1 項前段、第364 條、第
299 條第1 項前段，毒品危害防制條例第10條第1 項、第2 項，
刑法第11條前段、第56條、第47條、第51條第5 款，判決如主文
。
本案經檢察官賴俊雄到庭執行職務。
中    華  　民  　國    94  年    1     月     11     日
                　刑事第二十四庭審判長法　官　陳貽男
                          　　　　　　法　官  李世貴
                          　　　　　　法　官  陳憲裕
以上正本證明與原本無異。
如不服本判決，應於收受送達後十日內向本院提出上訴書狀，其
未敘述上訴之理由者並得於提起上訴後十日內向本院補提理由書
（均須按他造當事人之人數附繕本）。
                                      書記官  劉育妃
中　　華　　民　　國　　94　　年　　1 　　月　　12　　日
附錄：本案論罪科刑法條全文
毒品危害防制條例第10條
施用第 1 級毒品者，處六月以上五年以下有期徒刑。
施用第 2 級毒品者，處三年以下有期徒刑。
